臺灣苗栗地方法院刑事裁定　　　　　　　100年度撤緩字第6號
聲　請　人　臺灣苗栗地方法院檢察署檢察官
受　刑　人　彭裕光
上列聲請人因受刑人犯竊盜案件（臺灣新竹地方法院99年度竹簡
字第191 號），聲請撤銷緩刑之宣告（100 年度執聲乙字第100
號），本院裁定如下：
    主  文
聲請駁回。
    理  由
一、聲請意旨略以：受刑人彭裕光因犯竊盜案件，經臺灣新竹地
    方法院以99年度竹簡字第191 號刑事簡易判決（偵查案號：
    臺灣新竹地方法院檢察署99年度偵字第5300號）判處有期徒
    刑3 月，緩刑2 年，於99年9 月13日確定在案；乃於緩刑期
    前即97年5 月21日更犯竊盜罪，經本院於99年11月22日以99
    年度苗簡字第906 號刑事簡易判決判處有期徒刑3 月，於99
    年12月21日確定，足認原宣告之緩刑難收其預期效果，而有
    執行刑罰之必要；核該受刑人所為，已合於刑法第75條之1
    第1 項第1 款所定撤銷緩刑宣告之原因，爰依刑事訴訟法第
    476 條之規定，聲請撤銷其緩刑之宣告等語。
二、按受緩刑之宣告，於緩刑前因故意犯他罪，而在緩刑期內受
    6 月以下有期徒刑、拘役或罰金之宣告確定，足認原宣告之
    緩刑難收其預期效果，而有執行刑罰之必要者，得撤銷其宣
    告，刑法第75條之1 第1 項第1 款固定有明文，然考其立法
    理由為：「現行關於緩刑前或緩刑期間故意犯他罪，而在緩
    刑期內受得易科罰金之有期徒刑之宣告者，列為應撤銷緩刑
    之事由，因認過於嚴苛，而排除第75條應撤銷緩刑之事由，
    移列至得撤銷緩刑事由，俾使法官依被告再犯情節，而裁量
    是否撤銷先前緩刑之宣告；其次，如有前開事由，但判決宣
    告拘役、罰金時，可見行為人仍未見悔悟，有列為得撤銷緩
    刑之事由，以資彈性適用，爰於第1 項第1 款、第2 款增訂
    之」。蓋以刑法緩刑制度係為促進惡性輕微之被告或偶發犯
    、初犯利於改過自新而設，故本條採用裁量撤銷主義，賦予
    法院撤銷與否之權限，特於第1 項規定實質要件為「足認原
    宣告之緩刑難收其預期效果，而有執行刑罰之必要」，供作
    審認之標準。亦即於「得」撤銷緩刑之情形，除具備「於緩
    刑前或緩刑期內因故意犯他罪，而在緩刑期內受6 月以下有
    期徒刑、拘役或罰金之宣告確定」事由外，法官應依職權本
    於合目的性之裁量，妥適審酌被告所犯前後數罪間，關於法
    益侵害之性質、再犯之原因、違反法規範之情節是否重大、
    被告主觀犯意所顯現之惡性及其反社會性等情，是否已使前
    案原為促使惡性輕微之被告或偶發犯、初犯改過自新而宣告
    之緩刑，已難收其預期之效果，而確有執行刑罰之必要；此
    與刑法第75條第1 項所定2 款要件有一具備，即毋庸再行審
    酌其他情狀，應逕予撤銷緩刑之情形不同，合先敘明。
三、經查：
（一）本件受刑人彭裕光前因犯竊盜案件（下稱前案），經臺灣
      新竹地方法院以99年度竹簡字第191 號刑事簡易判決（偵
      查案號：臺灣新竹地方法院檢察署99年度偵字第5300 號
      ）判處有期徒刑3 月，緩刑2 年，緩刑期內付保護管束，
      並應於判決確定後1 年內，向執行檢察官指定之政府機關
      、政府機構、行政法人、社區或其他符合公益目的之機構
      或團體，提供80小時之義務勞務，於99年9 月13日確定在
      案；乃於緩刑期前即97年5 月21日更犯竊盜罪，經本院於
      99年11月22日以99年度苗簡字第906 號刑事簡易判決判處
      有期徒刑3 月，如易科罰金，以新臺幣1 千元折算1 日，
      於99年12月21日確定等情，有上開判決書及臺灣高等法院
      被告前案紀錄表各1 份可稽，顯見受刑人緩刑前因故意犯
      他罪，而在緩刑期內受有期徒刑之宣告，已合於刑法第75
      條之1 第1 項第1 款之撤銷緩刑事由無疑。然刑法緩刑制
      度係為促進惡性輕微之被告或偶發犯、初犯利於改過自新
      而設，且刑法第75條之1 又賦與法院裁量撤銷與否之權限
      ，則受刑人雖合於同法條第1 項第1 款之情形，惟是否已
      足認原緩刑之宣告難收其預期效果，而有執行刑罰之必要
      ，仍須視情形而定。
（二）受刑人所犯前、後2 案固均係竊盜案件，罪質相同，然其
      於緩刑前所犯之後案，乃係在其所犯前案判決確定（即99
      年9 月13日）之前所為，並非於該案判決確定後所為，可
      徵受刑人非在前案判決確定之後又明知故犯，難認其主觀
      上確有「無視於法院判決宣告緩刑之懲儆」之漠視態度，
      實難僅憑受刑人於前案緩刑宣告前另犯後案之竊盜犯行，
      遽謂已達無從期待其能悔改警惕，而有一再危害社會疑慮
      之嚴重程度。又受刑人於前開緩刑期前雖犯後案之竊盜罪
      ，惟其犯罪時間（即97年5 月21日）距前案犯罪時間（99
      年7 月4 日）已逾2 年餘，受刑人於此期間除上開緩刑前
      所犯之竊盜罪外，亦無再因其他犯罪而受有期徒刑以上之
      宣告，足見受刑人並非存有高度之法敵對意識而全然無悔
      過之心，難認原於前案中對受刑人宣告之緩刑，已達「難
      收其預期效果，而有撤銷緩刑宣告、執行刑罰之必要」程
      度。
（三）再者，受刑人所受前案緩刑宣告尚併付保護管束，與未付
      保護管束之緩刑宣告，毋庸定期向觀護人報到執行保護管
      束者尚有不同，故其所受緩刑宣告是否收預期成效，自應
      審酌執行保護管束成效為斷。而受刑人於前案裁判確定後
      ，經臺灣苗栗地方法院檢察署檢察官指揮執行保護管束，
      並由該署觀護人實際執行；受刑人於99年11月29日第1 次
      向觀護人報到後，迄100 年3 月7 日向觀護人報到接受保
      護管束執行止，均依觀護人指定之期日前往該署報到執行
      ，且均有參加該署觀護人室舉辦之各項輔導教育課程及受
      保護人關懷活動，並填寫心得報告，以及於100 年2 月18
      日履行義務勞務8 小時等情，業經本院調取該署99年執護
      助字第50號及99年度執護勞助字第27號觀護卷宗覆核無訛
      。足見受刑人接受保護管束輔導後，出席率、學習狀況及
      履行情形堪稱良好，此與一般受保護管束人缺乏悔意而拒
      絕參加法定治療、輔導處遇之情形顯然有別。且受刑人於
      上開保護管束期間，未再有因其他犯罪而受有期徒刑以上
      之宣告，亦未曾有因違反應遵守事項情節重大，或曾受觀
      察處分後再違反應遵守事項，有保護管束難收效果之疑慮
      ，致遭檢察官聲請撤銷保護管束之情事發生，尚難僅以受
      刑人於前案緩刑前故意犯他罪，即遽認其不知改過自新，
      法治觀念淡薄，缺乏悔過遷善之意，原宣告之緩刑難收其
      預期效果，而有執行刑罰之必要。況依前案判決於緩刑期
      間內付保護管束之意旨，乃冀希受刑人於緩刑期間內得以
      深知警惕，倘現撤銷緩刑，而使保護管束失所附麗，即有
      違原緩刑併付保護管束所欲達成之效果。
四、綜上所述，受刑人於前案緩刑前固罹蹈刑章，然其為後案之
    犯行後，即已接受前案緩刑宣告併付之保護管束。而本院審
    酌臺灣苗栗地方法院檢察署執行保護管束之情況約談報告表
    、觀護輔導紀要、訪視報告表等資料，認受刑人於99年11月
    29日起接受保護管束，至100 年3 月7 日止，均能遵期向執
    行單位報到，並履行緩刑所定之事項，大部分時間亦能遠罪
    遷善，未再有其他犯罪行為以觀，可見其並非全無悛革之心
    ，尚難僅以受刑人於前案緩刑前故意犯他罪即謂上開保護管
    束之執行結果全無成效，而前功盡棄，逕認其有非經入監執
    行，無以懲戒或矯正之情形，以免失諸苛刻，其情理甚明。
    另受刑人所犯後案之竊盜罪已經本院判處有期徒刑3 月確定
    ，諒經該刑之宣告及執行，應足以警惕受刑人，並有一定之
    矯正效果，若再撤銷其所犯前案竊盜罪之緩刑，顯然過苛。
    此外，復無其他具體事證足資認定受刑人有何前所宣告之緩
    刑難收預期效果，而有執行刑罰之必要，自難僅因受刑人於
    緩刑前或緩刑期內更犯罪，即認一律得撤銷緩刑，否則前開
    立法本旨將意義盡失，亦與緩刑之目的乃避免短期自由刑之
    弊，並給予受刑人自新機會未盡相符。從而，聲請人執此聲
    請撤銷受刑人前案之緩刑即非有據，本件聲請為無理由，應
    予駁回。
五、據上論斷，應依刑事訴訟法第220 條，裁定如主文。
中    華    民    國   100    年    3     月    11    日
                 刑事第一庭  法  官   周靜妮
以上正本與原本無異。
如不服本裁定應於送達後5 日內向本院提出抗告狀。
                             書記官   巫  穎
中    華    民    國   100    年    3     月    11    日